最　高　行　政　法　院　判　決　　　　　　　　　　　九十一年度判字第七五號
　　原　　　告　甲○○
　　被　　　告　行政院勞工委員會
　　代　表　人　陳　菊
右當事人間因就業服務法事件，原告不服行政院中華民國八十九年三月二十三日台八
十九訴字第○八三七三號再訴願決定，提起行政訴訟。本院判決如左：
　　主  文
原告之訴駁回。
訴訟費用由原告負擔。
　　事  實
緣原告向被告申請聘僱外籍家庭監護工，經被告於民國八十七年十二月三日以台八十
七勞職外字第○五四三七一七號函核准自印尼聘僱外籍勞工一名，在屏東縣高樹鄉○
○村○○路三十二之七十七號從事家庭監護工工作。嗣屏東縣警察局里港分局於八十
八年一月二十五日查獲原告聘僱之外勞MOHAMAD RIDWAN從事許可以外之工作，乃函由
被告依行為時就業服務法第五十四條第一項第二款及行為時外國人聘僱許可及管理辦
法第十八條第一項第一款、第二十三條前段及第二十八條規定，以八十八年二月六日
台八十八勞職外字第○○四八九七號函撤銷被告八十七年十二月三日台八十七勞職外
字第○五四三七一七號函核准原告及MOHAMAD RIDWAN之聘僱許可，原告應於該函送達
後十四日內，經該名外國人同意後，至當地就業服務中心為其安排其他雇主接續聘僱
，或於前開期限內，為該名外國人辦理離境手續並使其出境，其經遣送出境者，遣送
所需旅費及收容期間之必要費用，應由原告負擔。原告不服，提起一再訴願，遞遭決
定駁回，遂提起行政訴訟。茲摘兩造訴辯意旨於次：
原告起訴意旨略謂：
一、按行為時就業服務法第五十四條第一項第二款固規定：「雇主聘僱之外國人從事
    許可以外之工作者，撤銷其聘僱許可之一部或全部」。然所謂工作，自應指以獲
    得報酬為目的從事於固定性或經常性，且得獨立成類之勞動，並賴以維生而言，
    如勞動並非以獲致報酬為目的，而係出於好奇幫忙之心理，偶而或一時為之之行
    為或動作，亦非賴以維生者，應不能視為工作。此於法雖無明文；為參諸就業服
    務法第一條之立法意旨甚明。
二、原告母親簡洪翠微因罹患嚴重性骨質疏鬆症及左手骨折，不良於行且日益嚴重，
    經申請被告許可，聘僱印尼籍勞工MOHAMAD RIDWAN，擔任家庭幫傭。惟因原告經
    營高生畜牧場，是打掃牛舍，清理牛糞，本為家庭日常活動；原告母親生病前亦
    偶為之，並非獨立之工作，於理甚明。又原告母親行動不便，須以輪椅代步，賴
    人扶持始能生活。事實上印尼籍勞工MOHAMAD RIDWAN，難有餘暇得幫忙清理牛糞
    或打掃之工作。僅於本件事發前二天，因原告之妹簡美智帶母親至萬丹鄉治療並
    住其家二天，印尼籍勞工MOHAMAD RIDWAN因言語隔閡，未同前往，而留在家中，
    見原告之妻許淑貞甚為忙碌，乃出於好意，自願幫忙，駕駛山貓（堆高機）堆集
    牛糞，此與幫忙清理家中垃圾集中外倒何異；自不能與「工作」等視。自更不能
    認定是從事許可以外之工作。
三、被告徒以印尼籍勞工MOHAMAD RIDWAN偶而幫忙打掃牛舍、清理牛糞其行為之外觀
    與家庭看護有所歧異，即認定係從事許可以外之「工作」，未能參酌所謂工作須
    有報酬之目的，有經常性且足以維生之性質，亦未考量該許淑貞於里港分局所稱
    ：「我平日都叫他做看護我媽媽，但在工作之餘，有請他幫忙養牛的鎖碎工作」
    及該外國人亦稱：「工作情形是幫忙照顧監護對象簡洪翠微、及幫忙牛舍」之陳
    述：應足認該印尼籍勞工確有從事簡洪翠微之看護，而整理牛舍僅屬偶而幫忙之
    性質之事實，以反整理牛舍、清理牛糞本為原告家庭事務之一部並非獨立之工作
    等情狀；即以印尼籍勞工從事許可以外之工作，處分撤銷原告之聘僱許可，致嚴
    重損及原告及母親簡洪翠微之權益：其行政處分顯有違比例原則，而有濫用權力
    之嫌。該行政處分應得認為違法。
四、綜上所述，原處分及一再訴願決定，實屬違誤，請併予撤銷等語。
被告答辯意旨略謂︰
一、按雇主聘僱之外國人，有從事許可以外之工作者，撤銷其聘僱許可之一部或全部
    ，此就業服務法第五十四條第一項第二款著有明文。另同法第五十四條第二項規
    定，違反第一項之規定經撤銷聘僱許可之外國人，應即令其出境，不得再於中華
    民國境內工作。外國人聘僱許可及管理辦法第二十三條前段規定，受聘僱之外國
    人違反本法第五十四條第一項各款規定者，中央主管機關應撤銷其聘僱許可之一
    部或全部。同辦法第十八條第一項規定，聘僱外國人之聘僱許可經撤銷者，雇主
    應於十四日內，為該外國人辦理離境手續，並使其出境。而該辦法第二十八條第
    一項第四款復規定，外國人受聘僱從事本法第四十三條第一項第七款至第九款規
    定之工作，有其他不可歸責於受聘僱外國人之事由者，經中央主管機關核准，得
    由其他雇主接續聘僱。
二、印尼籍勞工MOHAMAD RIDWAN經原告申請而獲聘僱許可後，其核准之工作為在屏東
    縣高樹鄉○○路三十二之七十七號從事家庭監護工工作，然該名外國人卻在同地
    址雇主所經營之高生畜牧場從事駕駛堆高機及整理牛舍等工作，此一事實除經屏
    東縣警察局里港分局於八十八年一月二十五日所查獲外，並有原告、原告之妻以
    及該名外國人於該分局所作之偵訊筆錄附原處分卷可稽，其違法情節足堪認定。
    另依被告八十四年一月六日台八三勞職外字第一一二二三九號函釋：「凡雇主僱
    用外國人為其工作，無論雇主是否給付外國人報酬，皆會因外國人勞務之供給，
    而影響本國人之就業機會，故為貫徹本法第四十一條之立法目的及憲法第十五條
    、第一五二條對人民工作權之保障及充分就業規定意旨，凡外國人受聘僱在中華
    民國境內工作，皆應由雇主依本法相關規定申請許可，不因契約類型或是否給付
    外國人報酬而有差異，故本法第四十二條之「工作」應兼指有償性及無償性之工
    作，即本案外國人縱未領取薪水，惟亦屬就業服務法第四十二條所謂之工作範圍
    ，因此違法從事許可以外之工作縱令係屬無償性，亦無妨於違反本法第五十四條
    第一項第二款之認定。此外依原告之妻許淑貞於偵訊筆錄明白供稱「．．．我平
    日都叫他做看護我媽媽，但在工作之餘還會請他幫忙養牛的瑣碎工作」、「（外
    勞參與牛場的工作項目為）打掃整理牛舍」；此外該名印尼籍勞工亦自承「（警
    方查獲時）我正駕駛堆高機，要將牛場內牛糞從牛場內堆到牛場外集中，牛糞要
    出售用」、「我於八十七年十一月十六日來台之後就在高生畜牧場，同申請監護
    地址工作，工作情形是幫忙照顧監護對象簡洪翠微，及幫忙整理牛舍工作」足證
    該名印尼籍勞工違法工作之情事甚屬顯然，斷非一時好玩，原告所辯顯係事後卸
    責之詞。
三、綜上所述，原告之訴顯無理由，請併予撤銷等語。
　　理  由
按雇主聘僱之外國人，有從事許可以外之工作者，撤銷其聘僱許可之一部或全部。前
項經撤銷聘僱許可之外國人，應即令其出境，不得再於中華民國境內工作，為行為時
就業服務法第五十四條第一項第二款及第二項所明定。又依行為時外國人聘僱許可及
管理辦法第二十三條首段、第十八條第一項第一款及第二十八條第一項首段規定，受
聘僱之外國人違反就業服務法第五十四條第一項各款規定者，中央主管機關應撤銷其
聘僱許可之一部或全部。受聘僱之外國人聘僱許可經撤銷者，雇主應於十四日內，為
該外國人辦理離境手續並使其出境。外國人受聘僱從事就業服務法第四十三條第一項
第七款至第九款規定之工作，有其他不可歸責於受聘僱外國人之事由者，經中央主管
機關核准，得由其他雇主接續聘僱。原告聘僱之印尼籍家庭監護工MOHAMAD RIDWAN原
申經被告核准在屏東縣高樹鄉○○村○○路三十二之七十七號從事家庭監護工工作，
嗣經屏東縣警察局里港分局查獲其在同址原告之配偶許淑貞所經營之高生畜牧場從事
駕駛堆高機堆集牛糞及整理牛舍等工作，被告認印尼籍勞工MOHAMAD RIDWAN有從事許
可以外之工作情事，乃撤銷原告及印尼籍勞工MOHAMAD RIDWAN之聘僱許可，並責令該
名外國人應於處分函送達後十四日內，經該名外國人同意後，至當地就業服務中心為
其安排其他雇主接續聘僱，或於前開期限內，為該名外國人辦理離境手續並使其出境
。原告不服，以其母因罹患嚴重性骨質疏鬆症及左手骨折，不良於行，需靠輪椅及該
名印尼籍監護工照顧生活起居，僅因屏東縣警局里港分局查獲當日，印尼藉勞工MOHA
MAD RIDWAN見原告之妻甚為忙碌，乃出於好意自願幫忙，駕駛堆高機幫忙原告鏟牛糞
，不知已超過工作範圍，致違反就業服務法，此事純因該外藉監護工一時好玩，非原
告授意，外藉監護工確實從事於居家看護云云，訴經行政院勞工委員會、行政院一再
訴願決定：以原告聘僱之印尼籍家庭監護工MOHAMAD RIDWAN原經核准在屏東縣高樹鄉
○○村○○路三十二之七十七號從事家庭監護工工作，原告未經許可，指派該名外籍
監護工於同址原告之配偶許淑貞所經營之高生畜牧場從事駕駛堆高機堆集牛糞及整理
牛舍等工作，案經屏東縣警察局里港分局於八十八年一月二十五日派員臨檢時查獲，
並有原告配偶許淑貞及該名外國人於該分局所作之偵訊筆錄附原處分卷可稽，其調派
外國人從事許可以外工作之違規事實洵堪認定。又原告配偶許淑貞於警局偵訊時供稱
，平日都叫MOHAMAD RIDWAN看護我媽媽，工作之餘會請他幫忙養牛的瑣碎工作，如打
掃牛舍等語，該外籍監護工於偵訊時亦稱工作情形是幫忙照顧簡洪翠微及幫忙整理牛
舍工作，查獲當時正駕駛堆高機將牛糞堆到牛場外集中，牛糞要出售等語，足證該名
印尼外籍監護工MOHAMAD RIDWAN對牛舍工作情形知之甚詳，應非如原告陳稱僅係一時
好玩，遂認原告所訴核不足採，駁回其一再訴願。茲原告起訴仍執前詞外，並主張就
業服務法所稱之「工作」，自應指以獲得報酬為目的從事於固定性或經常性，且得獨
立成類之勞動，並賴以維生，非出於好奇幫忙之心理，偶而或一時為之之行為或動作
云云。除原決定業已論明，毋庸贅述外，查法律規定限制外國勞工從事許可以外之工
作，旨在保護本國人之工作權，故雇主僱用外國人為其從事許可以外之工作，無論雇
主是否給付外國人報酬，皆會因外國人勞務之供給，而影響本國人之就業機會，為貫
徹就業服務法第四十一條之立法目的及憲法第十五條、第一五二條對人民工作權之保
障及充分就業規定意旨，凡外國人受聘僱在中華民國境內工作，皆應由雇主依相關規
定申請許可，不因契約類型或是否給付外國人報酬而有異，故就業服務法第四十二條
之「工作」應兼指有償性及無償性之工作。本案印尼籍勞工縱未領取薪水，仍屬就業
服務法第四十二條所謂之工作範圍。本件原處分及一再訴願決定均無違誤，原告起訴
意旨難謂有理，應予駁回。
據上論結，本件原告之訴為無理由，爰依行政訴訟法施行法第二條、行政訴訟法第九
十八條第三項前段，判決如主文。
中　　華　　民　　國　　九十一　　　年　　　　一　　　月　　　十七　　　日
                    最 高 行 政 法 院  第 五 庭
                                審 判 長 法  官　　　廖　政　雄
                                         法  官　　　趙　永　康
                                         法  官　　　林　清　祥
                                         法  官　　　鍾　耀　光
                                         法  官      姜  仁  脩
右  正  本  證  明  與  原  本  無  異
　　　　　　　　　　　　　　　　　　　　 法院書記官　彭　秀　玲
中　　華　　民　　國　　九十一　　　年　　　一　　　　月　　　十八　　　日
